臺灣彰化地方法院刑事判決　　　　　　　 96年度訴字第209號
公　訴　人　臺灣彰化地方法院檢察署檢察官
被　　　告　甲○○
上列被告因業務過失致死案件，經檢察官提起公訴（96年度偵字
第587 、588 號），於本院準備程序中，被告就被訴事實為有罪
之陳述，經告知簡式審判程序之旨，並聽取當事人之意見後，認
宜以獨任進行簡式審判程序，而裁定進行簡式審判程序審理，判
決如下：
    主  文
甲○○從事業務之人，因業務上之過失致人於死，處有期徒刑伍
月，如易科罰金，以新台幣壹仟元折算壹日。
    犯罪事實
一、甲○○係址設彰化縣彰化市○○里○○街305 巷29號「立輪
    堆高機行」之實際負責人，負責工廠設備與人員之管理，為
    從事業務之人。自民國95年7 月5 日起，以每日新臺幣（下
    同）1000元之工資，僱用梁國相擔任堆高機之維修人員，本
    應注意雇主對於荷重在1 公噸以上之堆高機操作人員，並使
    其接受特殊作業安全衛生教育訓練，且勞工就業場所之通道
    、地板、階梯或通風、採光、照明、保溫、防濕、休息、避
    難、急救、醫療及其他為保護勞工健康及安全設備應妥為規
    劃，並採取必要之措施，又對於就業場所作業之車輛機械，
    應使駕駛者或有關人員禁止停放於有滑落危險之虞之斜坡，
    或採取其他安全設備或措施，惟甲○○並未使梁國相接受「
    荷重在1 公噸以上之堆高機操作人員」特殊作業安全衛生教
    育訓練，亦未提供安全且充分之工具、設備，且依其情況並
    無不能注意之情事，即違反上開義務，而令梁國相進行堆高
    機之維修工作。嗣於同年8 月23日上午8 時許，梁國相在立
    輪堆高機行從事堆高機維修工作時，為將堆高機之桅桿底部
    固定於前輪軸上，必須由堆高機車體鑽入，以鎖緊下方之半
    月型固定器。然因甲○○並未提供適當之頂高設備或採取防
    止堆高機滑落之措施，梁國相乃在具有坡度（傾斜角2.4 度
    ）之場內，以另1 輛堆高機以貨叉叉舉欲維修之堆高機後方
    （前輪仍著地）後，即仰躺於待修堆高機底盤進行維修。惟
    梁國相於鎖緊左側半月型固定器後，欲鎖緊另1 側時，待維
    修之堆高機即因不詳之原因壓落，梁國相閃避不及，遭堆高
    機壓傷頭部，造成顱內出血。經送財團法人彰化基督教醫院
    急救，仍於95年8 月23日上午10時45分不治死亡。
二、案經臺灣彰化地方法院檢察署檢察官據報相驗自動檢舉及行
    政院勞工委員會中區勞動檢查所移送偵查起訴。
    理  由
一、本件被告所犯係死刑、無期徒刑、最輕本刑為3 年以上有期
    徒刑以外之罪，其於準備程式就前揭被訴事實為有罪之陳述
    ，經受命法官告知簡式審判程式之旨，並聽取其與公訴人之
    意見後，本院認無不得或不宜改依簡式審判程式進行之處，
    爰依刑事訴訟法第273 條之1 第1 項、第284 條之1 ，裁定
    本案由受命法官獨任進行簡式審判程式，合先敘明。
二、上開犯罪事實，業據被告於本院審理時坦承不諱，又按僱主
    對勞工應施以從事工作及預防災變所必要之安全衛生教育、
    訓練，而僱主對於勞工就業場所之通道、地板、階梯、或通
    風、採光、照明、保溫、防濕、休息、避難、急救、醫療及
    其他為保護勞工健康及安全設備應妥為規劃，並採取必要之
    措施，勞工安全法第23條第1 項、第5 條第2 項分別定有明
    文。本件被害人所操作之堆高機，均荷重1 公噸以上，依勞
    工安全衛生教育訓練規則第13條第1 項第2 款之規定，被告
    應使被害人接受特殊作業安全衛生教育訓練，又依勞工安全
    衛生設施規則第116 條第1 項第6 款之規定，被告對於就業
    場所作業之車輛機械，應禁止駕駛者即被害人停放於有滑落
    危險之虞之斜坡或應採用其他安全設備或措施，惟被告並未
    注意遵守上開義務，未使被害人接受特殊作業安全衛生教育
    訓練，亦未提供可用之安全設備，致被害人從事具有危險性
    之堆高機維修時，不慎發生本件工安意外，被告為從事前開
    勞工安全衛生管理工作業務之人及上開事業之經營負責人，
    自應注意前開安全規定，且依當時情況又無不能注意之情形
    ，竟疏未注意，其對於本件死亡結果，顯有未善盡注意義務
    之過失甚明，又本件職業災害經行政院勞工委員會中區勞動
    檢查所檢查完竣後，亦同此認定，有該所95年11月14日勞中
    檢營字第09555015805 號函附卷可稽可稽。被害人梁國相確
    係因其頭部遭堆高機壓傷，致顱內出血死亡乙情，亦經臺灣
    彰化地方法院檢察署檢察官督同法醫師相驗屬實，製有勘驗
    筆錄、相驗屍體證明書、驗斷書附卷可憑。是被告之過失行
    為與被害人梁國相之死亡間，自具有相當因果關係。本件事
    證已臻明確，被告犯行，洵堪認定。
三、核被告甲○○所為，係犯有刑法第276 條第2 項之業務過失
    致死罪。爰審酌因被告上開過失行為，造成被害人梁國相死
    亡之結果，使被害人家屬抱憾終生，然因和解金額尚有差距
    致未與被害人家屬達成和解，賠償其損害，其犯罪所生危害
    非輕，惟念其素行良好，前無任何犯罪紀錄，有卷附臺灣高
    等法院被告前案紀錄表1 份可參，又其犯後坦承犯行，尚見
    悔意，兼衡其生活狀況、智識程度等一切情狀，量處如主文
    所示之刑，並諭知易科罰金之折算標準。
據上論斷，應依刑事訴訟法第273 條之1 第1 項、第299 條第1
項前段，刑法第276 條第2 項、第41條第1 項前段，刑法施行法
第1 條之1 第1 項、第2 項前段，判決如主文。
本案經檢察官吳芙如到庭執行職務。
中　　華　　民　　國　　96　　年　　3 　　月　　8 　　日
                  刑事第一庭    法      官  胡宜如
以上正本證明與原本無異。
如不服本判決，應於送達後10日內向本院提出上訴狀（須附繕本
）。
告訴人或被害人對於判決如有不服具備理由請求檢察官上訴者，
其上訴期間之計算係以檢察官收受判決正本之日期為準。
中　　華　　民　　國　　96　　年　　3 　　月　　8 　　日
                                書  記  官  蕭秀吉
附錄本案論罪科刑法條：
中華民國刑法第276條
因過失致人於死者，處 2 年以下有期徒刑、拘役或 2 千元以下
罰金。
從事業務之人，因業務上之過失犯前項之罪者，處 5 年以下有期
徒刑或拘役，得併科3 千元以下罰金。
